臺灣高等法院臺中分院民事判決　九十年度上易字第三三三號
　　　上　訴　人　甲○○
　　　被上訴人　　乙○○
　　　送達代收人　田桂美
　　　訴訟代理人　李木山
右當事人間請求清償債務事件，上訴人對於中華民國九十年八月七日臺灣臺中地方法
院九十年度訴字第一二二○號第一審判決提起上訴，本院判決如左：
    主    文
上訴駁回。
第二審訴訟費用由上訴人負擔。
    事實及理由
一、被上訴人起訴主張：上訴人之被繼承人即訴外人趙得詮分別於民國（下同）八十
    六年九月十三日及同年十二月十五日，向被上訴人各借用新台幣（下同）五十萬
    元，並約定應於八十六年十二月十八日及八十七年五月十五日清償，利率則約定
    為每百元日息一角（相當於年息百分之三十六，被上訴人起訴僅請求按年息百分
    之六計算），訴外人趙得詮並提供坐落台中縣大肚鄉○街段六０四地號土地一筆
    及其地上未保存登記建物房屋一棟設定抵押權，為被上訴人擔保；惟經被上訴人
    聲請拍賣上開抵押物，被上訴人所獲得之分配金尚不足額五十七萬九千零十二元
    。而訴外人趙得詮已於八十七年三月七日死亡，上訴人為其繼承人，依法應繼承
    訴外人趙得詮之債務，屢經被上訴人催討，均置之不理。為此，爰依消費借貸及
    繼承之法律關係，請求上訴人給付五十七萬九千零十二元，及自起訴狀繕本送達
    之翌日即九十年四月二十七日起至清償日止，按週年利率百分之六計算之利息等
    語。聲明：求為判決駁回上訴人之上訴。
二、上訴人則以：被上訴人與上訴人之夫趙得詮不認識，雙方並無生意往來，趙得詮
    不可能向被上訴人借錢；上訴人亦不知道趙得詮有向被上訴人借款情事。又趙得
    詮與被上訴人間所設定者為最高限額抵押，被上訴人並未證明有交付金錢與趙得
    詮之事實，被上訴人復未提出本票原本，自不足以認定雙方間確有借貸關係存在
    。自不能本於借貸之法律關係，請求上訴人返還借款等語。並上訴聲明：求為判
    決：（一）原判決廢棄，（二）被上訴人在第一審訴及假執行之聲請均駁回，（
    三）第一、二審訴訟費用由被上訴人負擔。
三、被上訴人主張上訴人之被繼承人即訴外人趙得詮分別於八十六年九月十三日及同
    年十二月十五日，向被上訴人各借用五十萬元，並約定應於八十六年十二月十八
    日及八十七年五月十五日清償，利率則約定為每百元日息一角，訴外人趙得詮並
    提供坐落台中縣大肚鄉○街段六０四地號土地一筆及其地上未保存登記建物房屋
    一棟設定抵押權，為被上訴人擔保；惟經被上訴人聲請拍賣上開抵押物，被上訴
    人所獲得之分配金尚不足額五十七萬九千零十二元。而訴外人趙得詮已於八十七
    年三月七日死亡，上訴人為其繼承人之事實，業據其提出台灣台中地方法院八十
    八年度執字第一九九八五號強制執行分配表一件、他項權利權明書及抵押權設定
    契約書各二件及戶籍謄本一件為證。上訴人雖抗辯：其夫趙得詮並不認識被上訴
    人，雙方亦無生意往來，趙得詮不可能向被上訴人借錢。又趙得詮與被上訴人間
    所設定者為最高限額抵押，被上訴人並未證明有交付金錢與趙得詮之事實，自不
    足以認定雙方間確有借貸關係存在云云。並提出上訴人與被上訴人間於八十七年
    七月間之錄音譯文為證。惟查：
（一）介紹趙得詮向被上訴人借款之證人謝文質於原審證稱：「趙得詮與我是朋友，
      他到我家找我叫我幫他借錢看看，我就找原告借錢給他，第一次八十六年九月
      間借五十萬元，設定抵押權六十萬元；第二次八十六年十月間又再借五十萬元
      ，一樣設定六十萬元的抵押權；二次借錢的時候，都是我帶趙得詮去原告家裡
      拿錢，沒有介紹費，利息是按每百元利息壹角；原告都是拿現金」等語。是依
      證人之證述，趙得詮與被上訴人原不認識，趙得詮係經由證人謝文質之介紹，
      向被上訴人借得一百萬元之款項，並提供不動產設定抵押權與被上訴人；核與
      上訴人所提之錄音內容中，被上訴人陳述：「（甲○○問：錢是怎樣借的？）
      每次借五十萬，二次共一百萬元。趙得詮我不認識，我錢拿給謝先生。」等情
      及被上訴人所提出之他項權利權明書及抵押權設定契約書各二件所證之事實相
      符，足證證人謝文質所述為真實；應認被上訴人就其主張借貸一百萬元與趙得
      詮之事實，已經為相當之證明。
（二）被上訴人於前開借款屆期未獲清償時，曾提出趙得詮所簽發之本票二紙、抵押
      權設定契約書、他項權利證明書等件，於八十八年六月二十一日聲請台灣台中
      地方法院裁定准許拍賣抵押物，該裁定並送達上訴人，由上訴人收受在案。嗣
      被上訴人於八十八年九月九日以上開拍賣抵押物裁定為執行名義，聲請同院民
      事執行處，就上開抵押之不動產實施強制執行程序，於執行程序中有關查封、
      詢價、拍賣及分配表等歷次通知，亦送達上訴人，並由上訴人收受在案，此有
      各該送達回證附卷可參，上訴人均未曾提出異議。復經本院調閱本院八十八年
      度拍字第三０六六號拍賣抵押物及八十八年度執字第一九九八五號強制執行案
      卷無訛。倘上訴人於八十七年七月間，就系爭借款詢問被上訴人後，認被上訴
      人與趙得詮間，並無借貸關係，何以接獲法院准許拍賣抵押物之裁定及民事執
      行處歷次查封、拍賣、詢價及分配表之通知，均未曾提出異議。是上訴人徒以
      被上訴人與趙得詮不認識、上訴人不知被上訴人與趙得詮間借貸及被上訴人未
      提出本票原本等情，並否認證人所言置辯，即無足採；自堪信被上訴人之主張
      為真實。
四、按消費借貸者，謂當事人一方移轉金錢或其他代替物之所有權於他方，而約定他
    方以種類、品質、數量相同之物返還之契約，民法第四百七十四條第一項定有明
    文；又繼承人對被繼承人之債務，負連帶責任，同法第一千一百五十三條第一項
    亦有明文。本件訴外人趙得詮生前向被上訴人借款既未依約清償，且經被上訴人
    參與原審八十八年度執字第一九九八五號強制執行事件，分配後尚不足額五十七
    萬九千零十二元，而訴外人趙得詮業已八十七年三月七日死亡，亦有戶籍謄本一
    件可稽，且上訴人為訴外人趙得詮之繼承人，依前揭法律規定，自應對訴外人趙
    得詮之債務負連帶清償之責任；又被上訴人與訴外人趙得詮間借款時雖約定利息
    為按每百元日息一角計算（相當於年息百分之三十六），已超過法定最高利率百
    分之二十，超過之部分，被上訴人應無請求權；惟被上訴人既僅請求上訴人依年
    息百分之六計算利息，自無不合。從而，被上訴人依消費借貸及繼承之法律關係
    ，請求上訴人給付五十七萬九千零十二元，及自起訴狀繕本送達之翌日即九十年
    四月二十七日起至清償日止，按週年利率百分之六計算之利息，為有理由，應予
    准許。原審判命上訴人如數給付，於法並無不合。上訴意旨指摘原判決不當，求
    予廢棄改判，為無理由，應予駁回其上訴。
五、據上論結，本件上訴為無理由，依民事訴訟法第四百四十九條第一項、第七十八
    條，判決如主文。
中　　　華　　　民　　　國　　九十一　　年　　　一　　　月　　二十二　　日
~B1民事第二庭審判長法　官　童有德
~B2　　　　　　　　法　官　蔡秉宸
~B3　　　　　　　　法　官　翁芳靜
右為正本係照原本作成。
不得上訴。
~B　　　　　　　　書記官　詹錫朋
中　　　華　　　民　　　國　　九十一　　年　　　一　　　月　　二十三　　日
                                                                        Ｂ
